【裁判字號】    98,訴,380
【裁判日期】    991231
【裁判案由】    履行租賃契約等
【裁判全文】
臺灣苗栗地方法院民事判決               98年度訴字第380號
原      告  海陽營造股份有限公司
法定代理人  陳綺華
訴訟代理人  陳明寬
            林助信律師
被      告  謝文俊
訴訟代理人  張績寶律師
複  代理人  徐祐偉律師
被      告  謝添財
訴訟代理人  李世才律師
複  代理人  張蕙琳
被      告  謝長貴
訴訟代理人  林詮勝律師
複  代理人  曾彥峰
被      告  涂輝亮
訴訟代理人  涂謝美蘭
上列當事人間請求履行租賃契約等事件，本院於民國99年12月16
日言詞辯論終結，判決如下：
    主  文
原告之訴及假執行之聲請均駁回。
訴訟費用由原告負擔。
    事實及理由
一、按訴狀送達後，原告不得將原訴變更或追加他訴，但擴張或
    減縮應受判決事項之聲明者，不在此限，民事訴訟法第255
    條第1 項第3 款定有明文。本件原告原起訴請求：1.被告謝
    文俊應將坐落苗栗縣銅鑼鄉○○段495 、502 地號土地上所
    鋪填2007.45 立方公尺（以實測為準）之天然砂石級配，返
    還與原告。如返還不能，應給付原告新台幣（下同）598,22
    0 元，及自起訴狀繕本送達翌日起至清償日止，按年息百分
    之五計算之利息。2.被告謝添財應將坐落苗栗縣銅鑼鄉○○
    段518 地號土地上所鋪填1870.35 立方公尺（以實測為準）
    之天然砂石級配，返還與原告。如返還不能，應給付原告55
    7,364 元，及自起訴狀繕本送達翌日起至清償日止，按年息
    百分之五計算之利息。3.被告謝長貴應將坐落苗栗縣銅鑼鄉
    ○○段499 、50 3地號土地上所鋪填6392.35 立方公尺（以
    實測為準）之天然砂石級配，返還與原告。如返還不能，應
    給付原告1,904, 920元，及自起訴狀繕本送達翌日起至清償
    日止，按年息百分之五計算之利息。4.被告涂輝亮應將坐落
    苗栗縣銅鑼鄉○○段509 地號土地上所鋪填2061.03 立方公
    尺（以實測為準）之天然砂石級配，返還與原告。如返還不
    能，應給付原告614,186 元，及自起訴狀繕本送達翌日起至
    清償日止，按年息百分之五計算之利息。5.被告謝文俊應給
    付原告30,000元及自起訴狀繕本送達翌日起至清償日止，按
    年息百分之五計算之利息。6.被告謝添財應給付原告45,000
    元及自起訴狀繕本送達翌日起至清償日止，按年息百分之五
    計算之利息。7.被告謝長貴應給付原告200,000 元及自起訴
    狀繕本送達翌日起至清償日止，按年息百分之五計算之利息
    。8.被告涂輝亮應給付原告100,000 元及自起訴狀繕本送達
    翌日起至清償日止，按年息百分之五計算之利息。9.願供擔
    保，請准宣告假執行。嗣於民國99年12月2 日具狀變更為1.
    被告謝文俊應給付原告598,220 元，及自起訴狀繕本送達翌
    日起至清償日止，按年息百分之五計算之利息。2.被告謝添
    財應給付原告557,364 元，及自起訴狀繕本送達翌日起至清
    償日止，按年息百分之五計算之利息。3.被告謝長貴應給付
    原告1,904, 920元，及自起訴狀繕本送達翌日起至清償日止
    ，按年息百分之五計算之利息。4.被告涂輝亮應給付原告
    614,186 元，及自起訴狀繕本送達翌日起至清償日止，按年
    息百分之五計算之利息。5.被告謝文俊應給付原告30,000元
    及自起訴狀繕本送達翌日起至清償日止，按年息百分之五計
    算之利息。6.被告謝添財應給付原告45, 000 元及自起訴狀
    繕本送達翌日起至清償日止，按年息百分之五計算之利息。
    7.被告謝長貴應給付原告200,000 元及自起訴狀繕本送達翌
    日起至清償日止，按年息百分之五計算之利息。8.被告涂輝
    亮應給付原告100,000 元及自起訴狀繕本送達翌日起至清償
    日止，按年息百分之五計算之利息。9.願供擔保，請准宣告
    假執行。核原告所為，係屬減縮應受判決事項之聲明，依前
    開法條規定，應予准許，合先敘明。
二、原告主張：
  (一)原告係從事公共工程之營造業，於民國86年間，為使興建苗
    栗縣東西向快速道路後龍至汶水線之工程進行順利，分別向
    被告承租如附表所示8 筆農地，作為興建上開工程時，設置
    工務所、宿舍及鋼筋加工廠使用。原租賃期間至92年2 月28
    日，到期後原告仍持續支付租金，以利進行復舊工程。原告
    承租系爭農地後即依租約內容，先移除農地之表層有機土後
    再行整地，並鋪填平均厚度約1.5 公尺之天然砂石級配（數
    量詳如附表）。於完成該快速道路工程後，原告依約清理系
    爭土地之地上物，回填有機土。惟於92年11月16日上午9時
    許，被告謝添財、謝文俊以原告之員工在盜採砂石為由，夥
    同數人到場恐嚇原告之員工不得繼續施工，並佔據系爭土地
    ，以怪手挖斷道路，致使原告所有之砂石級配及相關資產被
    迫遺留現場。被告上開不法侵害行為，業經台灣高等法院台
    中分院以97年度上訴字第1024、1025號刑事判決有罪確定。
    被告所有之系爭農地原係供作種植水稻之用，表層係泥土，
    下面層始有石頭或石礫，而原告鋪填在被告謝長貴、涂輝亮
    土地上之天然砂石級配已遭挖取；鋪填在被告謝添財土地上
    之天然砂石級配業經遭興建石綿瓦造鐵架廠房占據；鋪填在
    被告謝文俊土地上之天然砂石級配已遭堆滿木材。
  (二)依原告與各該被告簽訂之租賃契約第5 條規定，「契約簽訂
    完成乙方（即原告）整地時，先將上層之有機土載運至角落
    地點堆置待租約期滿，乙方將地上物清理妥善，再將有機土
    回填至田地上，... 」，該地上物之意思非僅指土地上之工
    務所、宿舍，尚包括原告所鋪填之天然砂石級配在內，雖然
    該文意並未載明「原告鋪填之天然砂石級配」等字眼，惟解
    釋契約應參酌所有客觀情事以資判斷，不得拘泥於所使用之
    文字，原告既然有鋪填天然砂石，且經刑事判決認定無誤，
    該天然砂石級配當然屬於上開契約第5 條所載之「地上物」
    。又上開契約第5 條約定係具有權利義務一體兩面之意，亦
    即原告固然有義務將地上物（含天然砂石級配）清理並將有
    機土回填，然亦有權利要求被告應容忍原告取回所設置之地
    上物（即天然砂石級配）。另依民法第431 條第2 項規定「
    承租人就租賃物所增設之供作物，得取回之。但應回復租賃
    物之原狀」，其前段亦屬權利之行使，後段則為義務之規定
    ，與上開契約第5 條約定內容意思相同。故原告依兩造土地
    租賃契約第5 條中段及民法第431 條第2 項前段規定，請求
    被告應容忍原告取回所鋪填之天然砂石級配回復原狀，但因
    原告已無法取回鋪填在被告謝長貴、涂輝亮土地上之砂石級
    配，即屬回復不能；而原告鋪填在被告謝文俊、謝添財土地
    上之砂石級配已被水泥覆蓋，其上並有廠房、木材堆積，回
    復原狀勢必耗費過鉅，即屬回復顯有重大困難之情形，故原
    告請求被告四人均依民法第215 條規定以金錢賠償。
  (三)原告之天然砂石級配係向他人購買，尚有包含運費在內，且
    一般販賣砂石之民間砂石場，對於處理碎石加工費用以每立
    方公尺50元計算。原告願以經濟部礦務局97年10月28日礦局
    石二字第09700162080 號函所示「不含運費之『砂』平均價
    格每立方公尺為427 元，『石』平均價格每立方公尺為348
    元」為標準，以「石」之價格每立方公尺348 元（含運費在
    內），扣除50元後，以298 元作為本件天然砂石級配每立方
    公尺價額之計算基礎。則原告請求被告依每立方公尺298 元
    計算損害賠償金額詳如附表所示。
  (四)被告雖辯稱原告依民法第431 條第2 項規定之工作物取回請
    求權已罹於時效，惟查，原告與被告之租賃期間原訂至92年
    2 月28日止，到期後原告與各該被告均延長租期至同年8 月
    31 日 為止，然到期後原告仍繼續使用土地，被告未為反對
    之表示，尚且表示租期到何時為止端視原告之復舊情形而定
    ，依民法第451 條之規定，系爭租賃契約自92年9 月起已轉
    為不定期租賃。又原告於92年9 月下旬由其工地主任張志斌
    交付6 月至8 月份之租金與被告，當時亦預計9 月以後半年
    之租金一併交付。被告謝文俊表示可代表其他被告處理，被
    告謝文俊先收取4 張支票後，突於10月中旬退回上開支票，
    並指派張為恒向張志斌表示欲以3 萬元低價購買原告設置於
    系爭土地上之資產。原告不同意後，原告當時負責人陳明寬
    持續與被告謝文俊等交涉土地使用事宜，直至92年11月16日
    發生被告謝添財、謝文俊強行趕走原告使用土地之事件後，
    原告方未繼續使用土地。原告於97年1 月28日對被告謝文俊
    、謝添財等人請求損害賠償及不當得利之刑事附帶民事訴訟
    時，上開不定期租賃始告終止。而本件起訴之日係98年11月
    9 日，距離系爭租約終止之日即97年1 月28日尚未罹於2 年
    時效。
  (五)另原告向被告承租系爭農地時，業已支付如附表所示之押租
    金，原告在履行復舊即將有機土覆蓋於被告所出租土地後，
    或被告表示無庸復舊，或鈞院判命被告以金錢賠償時，被告
    即應將押租金返還原告，故依原告與各被告間之租賃契約第
    4 條規定，請求被告返還押租金。
  (六)並聲明：1.被告謝文俊應給付原告598,220 元，及自起訴狀
    繕本送達翌日起至清償日止，按年息百分之五計算之利息。
    2.被告謝添財應給付原告557,364 元，及自起訴狀繕本送達
    翌日起至清償日止，按年息百分之五計算之利息。3.被告謝
    長貴應給付原告1,904, 920元，及自起訴狀繕本送達翌日起
    至清償日止，按年息百分之五計算之利息。4.被告涂輝亮應
    給付原告614,186 元，及自起訴狀繕本送達翌日起至清償日
    止，按年息百分之五計算之利息。5.被告謝文俊應給付原告
    30,000元及自起訴狀繕本送達翌日起至清償日止，按年息百
    分之五計算之利息。6.被告謝添財應給付原告45, 000 元及
    自起訴狀繕本送達翌日起至清償日止，按年息百分之五計算
    之利息。7.被告謝長貴應給付原告200,000 元及自起訴狀繕
    本送達翌日起至清償日止，按年息百分之五計算之利息。8.
    被告涂輝亮應給付原告100,000 元及自起訴狀繕本送達翌日
    起至清償日止，按年息百分之五計算之利息。9.願供擔保，
    請准宣告假執行。
三、被告之答辯：
  (一)被告謝文俊則以：兩造間之系爭租約原訂至92年2 月28日為
    止，到期後兩造依第6 條規定延長半年至同年8 月底為止。
    到期後伊並未同意原告繼續使用土地，且亦拒絕收受原告所
    交付同年9 月至12月租金之支票。兩造之租約於92年8 月31
    日已終止，原告遲至98年間始依民法之租賃工作物取回權請
    求被告返還砂石級配，已逾2 年之消滅時效。又系爭西崗段
    495 、502 地號土地，其表層為有機泥土，作為供耕作之農
    地，然因上開土地早先為河床地，其底層蘊有天然砂石級配
    ，原告主張系爭天然砂石級配係由原告其所鋪填，厚度達1.
    5 公尺，此部分應由原告舉證證明。觀之原告起訴狀主張其
    所有佈於被告四人土地上之天然砂石級配，共有12,331 .18
    立方公尺，價值為3,674,690 元，然原告公司之實際負責人
    陳明寬於96年3 月5 日接受法務部調查局中部地區機動工作
    組詢問時，供稱「當初我購買天然級配料填平承租土地時，
    共約購買9,000 立方公尺，當時價值約70餘萬元... ，92年
    該批級配，依當時級配料之行情，約140 萬元」等語，則與
    原告起訴狀所主張相去甚遠，益證原告主張尚難採信。又依
    系爭租約第4 條約定，原告得請求返還押金3 萬元之前提，
    係原告依約於92年2 月28日前將土地復舊完成，惟原告並未
    依約完成復舊工作，停止條件確定不成就，伊自得以所收取
    之押租金作為原告延遲復舊之損失賠償，是原告此部分請求
    亦無理由等語，資為抗辯。
  (二)被告謝添財則以：兩造間之系爭租約原訂至92年2 月28日為
    止，到期後兩造依第6 條規定延長半年至同年8 月底為止。
    到期後伊即表示不再續租，亦不同意原告繼續使用，此由被
    告謝文俊設詞推託，其代表被告謝添財為反對之意思表示已
    極為明顯。再原告於租期屆滿後在系爭土地上所為者乃「復
    舊」之工作，與民法第451 條所定之「使用收益」不同，自
    不得認為係符合該條規定之行為。縱認兩造間已形成不定期
    租約，然原告自承於92年11月16日遭被告謝文俊阻撓之後即
    未再使用系爭土地，亦未再繳租金，即對被告禁止使用土地
    為默示之同意，是應認兩造之租約於斯時亦已終止。準此，
    原告依民法第431 條規定之工作物取回請求權自92年11 月
    16日起算至起訴之日已逾2 年之消滅時效。又兩造所定租約
    並未約定原告整地時得鋪填砂石級配、被告應於租約屆滿後
    返還砂石級配或原告得將挖走砂石級配之約定，是原告主張
    並無依據。且伊農地上之砂石級配係原先河床地之天然砂石
    ，本屬伊所有。復觀租約第5 條約定原告於租約屆滿時有清
    理地上物及回填有機土之義務，並無得挖掘土地下砂石級配
    之權利或義務，且租約第4 條約定所謂「復舊」應僅指清理
    地上物及回填原有之有機土，而不包含挖走砂石級配，否則
    依原告之主張其砂石級配有1,870.35立方公尺，以市價一車
    運載10立方公尺需1,00 0元計算，運費即需19萬元左右，況
    尚需加入買土回填之費用，總計恐達40萬元，而以押金僅
    45,000元並無法支應上開復舊費用。又土石為土地之重要成
    分，未與土地分離前為土地之一部分，原告倘有於系爭土地
    上鋪填砂石級配之事實，亦屬係其任意行為，對伊無任何請
    求之基礎可言，況原告採取伊土地上砂石，亦有違反土石採
    取法相關規定之虞。另原告自承並未依約完成復舊，則依兩
    造之租約第4 條規定，原告即無權請求返還押租金等語，資
    為抗辯。
  (三)被告謝長貴則以：否認原告主張其曾在系爭出租土地上鋪填
    天然砂石級配。兩造之租約第5 條並未記載原告應鋪填天然
    砂石級配，是原告依系爭租約第5 條之約定及民法第431 條
    第2 項之規定，請求伊應返還天然砂石級配並無理由。兩造
    間之租賃契約於92年2 月28日到期後，雙方曾同意延長至同
    年5 月31日為止。到期後伊並不同意原告繼續使用土地。伊
    雖曾收取原告支付92年6 月至8 月間之租金，然其性質係屬
    租約到期後原告無權占有相當於租金之不當得利金。兩造之
    租約於92年5 月31日終止，原告遲至98年間始起訴請求工作
    物取回權，顯已罹於民法第456 條規定之2 年時效。另原告
    於租期屆滿後並未依約完成復舊工作，直至伊將土地出租與
    訴外人巨眾開發實業股份有限公司，原告仍繼續無權占用土
    地，故伊曾以存證信函通知原告終止租約收回系爭土地，並
    以押租金作為土地復舊之用，是原告請求返還押租金並無依
    據等語，資為抗辯。
  (四)被告涂輝亮則以：原告並未於系爭土地上鋪填砂石級配，因
    此從無原告所稱之砂石級配存在。伊曾經發現出租之系爭土
    地上被挖出一個大洞並堆放廢棄物，且租約屆滿後，伊曾請
    原告整地回復原狀，惟原告均置之不理。兩造間之租賃契約
    於92年2 月28日到期後曾延長至同年5 月31日止，此後伊即
    不同意原告繼續使用土地。伊雖曾收取原告支付同年6 月至
    8 月間之租金，然其性質係屬租約到期後原告無權占有相當
    於租金之不當得利金。又兩造之租賃契約於92年5 月31日終
    止，原告遲至98年間始提起本件訴訟請求工作物取回權，顯
    已罹於民法第456 條規定之2 年時效。另原告於租期屆滿後
    並未依約完成復舊工作，故伊以押租金作為土地復舊之用，
    是原告請求返還押租金並無依據等語，資為抗辯。
  (五)均聲明：駁回原告之訴；如受不利判決，願供擔保請准宣告
    免為假執行。
四、原告主張其於86年間，為使興建苗栗縣東西向快速道路後龍
    至汶水線之工程進行順利，分別向被告承租如附表所示8 筆
    農地，作為興建上開工程時，設置工務所、宿舍及鋼筋加工
    廠使用，租賃期間原訂至92年2 月28日止，到期後原告與各
    該被告均延長租期至同年8 月31日為止等情，為被告謝文俊
    、謝添財所不爭執，並有各該租賃契約附卷可稽，堪信為真
    實。而被告謝長貴、涂輝亮雖爭執租期係延長至同年5 月31
    日為止，非延長至8 月31日為止云云，並提出租賃契約影本
    為證。惟查，證人即原告前工地主任張志斌到庭證稱：「．
    ．．本來在2 月到期的時候，被告就說不租了，謝長貴、涂
    輝亮的部分是直接跟台北的人接洽，謝文俊、謝添財是跟我
    這邊接洽，最後談的結果是延長到8 月．．．（見卷第264
    頁），足見原告與所有被告間之租約應係合意延長至92 年8
    月底為止。又查被告謝長貴、涂輝亮除曾收取92年3 月1 日
    至5 月31日止之租金外，另外又收取92年6 月1 日起至92年
    8 月31日止之租金分別為20,000元、10,400元，此有原告提
    出被告不爭執真正之轉帳傳票、附款憑單為證（見卷第193-
    195 頁），該附款憑單上所載之名目為土地租金，並經被告
    謝長貴、涂輝亮本人親自簽收無誤。謝長貴、涂輝亮雖辯稱
    該筆金額係屬相當於租金之不當得利金，然為原告所否認，
    其等復未提出相關證據供本院參酌，所辯自難採信。參以原
    告當初尋覓工地作為興建快速道路工程時設置工務所、宿舍
    及鋼筋加工廠之用，係同時與各該被告承租系爭8 筆土地，
    故係將承租土地作整體規劃使用，既係一體利用，當無可能
    於延長租期時，將其中部分土地之租期為不同之處理。是被
    告謝長貴、涂輝亮上開抗辯尚不可採，應認原告所主張與各
    該被告之租期均延長至92年8 月31日為止較為可信。
五、按租賃期限屆滿後，承租人仍為租賃物之使用收益，而出租
    人不即表示反對之意思者，視為以不定期限繼續契約，此為
    民法第451 條所明定。本件原告與各該被告間之租賃契約於
    92年2 月28日到期後，均合意延長至同年8 月31日為止，如
    前所述。原告主張系爭租約於92年8 月31日到期後，其仍繼
    續使用系爭土地，而被告並未為反對之意思表示，尚且表示
    租期到何時為止端視原告之復舊情形而定云云，為被告所否
    認，並辯稱其等拒絕收受原告所交付之9 月份以後之租金，
    且已為反對之表示等語。查原告前負責人陳明寬在庭自承：
    「我是公司92年當時之負責人，被告謝文俊說他代表被告四
    人跟我談，他說所有土地在9 月初時租給張為恒，我租金是
    付到8 月底，我要付9 至12月份租金他不收。．．．他們說
    這些土地自9 月份起要租給張為恒，表明不讓我把這些砂石
    級配有時間復舊。」（見卷第176 頁）。證人即原告前工地
    主任張志斌亦證稱：「當時92年2 月租期延期到8 月，8 月
    以後我們一直在搬設備，那時候快速道路已經做完，我們要
    離開清場地，被告有派人來跟我們講說不租了，我們從3 月
    開始就一直在復舊、搬運設備。．．．8 月以後被告每隔大
    約一、二個禮拜就跟我們催促要我們把設備都搬走，說不租
    給我們了。．．．謝長貴、涂輝亮跟台北談，結果說全權交
    給謝文俊去處理，之後謝添財這邊也是交給謝文俊去處理，
    8 月以後被告每隔一、二個禮拜來催促我們搬走，也是謝文
    俊派的人來跟我們催促。」（見卷第264-265 頁）。由上足
    見系爭租約於92年8 月31日屆期前，被告已先預告不再續租
    與原告，而將出租與第三人張為恒，又經常催促原告應儘速
    搬遷，參以被告均拒絕收受原告所交付9 月份以後之租金，
    顯見被告已為反對之意思表示甚明。是原告主張系爭租約屆
    滿後其繼續使用土地，被告未為反對之表示云云，即難採信
    ，應以被告前開抗辯為可採。準此，系爭租約期限屆至後，
    並無民法第451 條默示更新轉為不定期租賃之適用，則兩造
    間之租賃契約仍於租期屆滿之92年8 月31日終止。
六、按承租人就租賃物所增設之工作物，得取回之。但應回復租
    賃物之原狀，民法第431 條第2 項定有明文。次按出租人就
    租賃物所受損害對於承租人之賠償請求權，承租人之償還費
    用請求權及工作物取回權，均因二年間不行使而消滅。前項
    期間，於出租人自受租賃物返還時起算。於承租人，自租賃
    關係終止時起算，民法第456 條亦有明文。經查，兩造間之
    租賃關係既於92年8 月31日終止，原告欲依上開民法之規定
    取回其鋪填在被告土地上之砂石級配，即應於租賃關係終止
    後之2 年內為之，然原告遲至98年11月9 日始提起本件訴訟
    為上開請求，復查無其他中斷時效之事由，則原告之請求顯
    已逾2 年之消滅時效。至原告另主張依兩造間系爭租約第5
    條規定為本件之請求權基礎，惟觀之該租約第5 條內容，即
    「契約簽訂完成乙方（即原告）整地時，先將上層之有機土
    載運至角落地點堆置待租約期滿，乙方將地上物清理妥善，
    再將有機土回填至田地上，並與整平且配合甲方（即被告）
    日後耕種需要施作水路及坡度，以利甲方日後耕種，另恐整
    地時田地上之有機土流失，乙方需備足有機土以供日後回填
    之用」等語，該條規定之意旨在於原告於利用系爭土地前應
    先將表層之有機土挖除另外堆放保存，並於租期屆滿時將有
    機土回填，以免有機土流失致使系爭土地喪失生產力，是該
    條係有關承租人應保持租賃物生產力之狀態返還出租人之規
    定，並非關於原告得於承租之土地上鋪填砂石級配等工作物
    及該砂石級配等工作物應作如何處理之約定。則原告據此規
    定請求被告容忍其取回砂石級配回復原狀及損害賠償云云，
    尚屬無據。縱認上開租約第5 條之規定係屬民法第431 條第
    2 項工作物取回權之具體明文化約定，然兩造並未特約排除
    關於該條請求權消滅時效即民法第456 條規定之適用，是應
    認亦有前述2 年短期消滅時效之適用。則原告依該租約第5
    條規定為請求，亦已罹於消滅時效。從而，原告無論依民法
    第431 條第2 項或兩造租約第5 條規定請求被告容忍其取回
    砂石級配及因回復不能而應負損害賠償責任云云，均無理由
    ，應予駁回。
七、末查，原告主張其向被告承租系爭農地時，業已支付如附表
    所示之押租金，被告於兩造之租賃關係終止後尚未返還等情
    ，為被告所不爭執，堪信為真實。原告請求被告應返還上開
    押租金，則為被告所拒絕，並以前詞置辯。經查，兩造間系
    爭租約告第4 條約定：「押金，乙方（即原告）開立新臺幣
    3 萬元正（被告謝文俊為3 萬元、被告謝添財為45,000元、
    被告謝長貴為20萬元、被告涂輝亮為10萬元）支票乙紙，到
    期日為92年2 月28日。期屆前乙方將租賃土地，復舊完成，
    甲方需無條件退回，如乙方未依約完成復舊，甲方可利用此
    押金做為復舊之用。乙方不得異議」，有各該租約在卷可稽
    。而原告自承其一直進行復舊工程，直至92年11月16日遭被
    告阻撓之後方未完成復舊等語，此與證人張志斌所證述「我
    們從（92年）3 月開始就一直在復舊、搬運設備．．．我們
    有要盡快搬走，但是東西很多所以一直在搬，．．．，到11
    月份時，已經有一部份土地可以復舊了」等語（見卷第264
    、265 頁）所述相符，堪認原告並未依兩造間上開租約所定
    時程即92年2 月28日前復舊完成。則依該租約第4 條規定，
    被告即得以所收取之押金作為土地復舊之用。從而，原告依
    系爭租約第4 條規定請求被告返還押租金，即無理由，應予
    駁回。
八、綜上所述，原告依民法第431 條第2 項、第215 條規定、系
    爭租約第4 條、第5 條規定，求為判決如其訴之聲明所示，
    均無理由，應予駁回。又原告之訴既經駁回，其假執行之聲
    請即失所附麗，應併予駁回。
九、本件事證已臻明確，兩造其餘攻擊防禦方法經核與判決結果
    不生影響，爰不一一論述。
十、據上論結，本件原告之訴為無理由，依民事訴訟法第78條，
    判決如主文。
中    華    民    國    99    年    12    月    31    日
                        民事庭法  官  楊中琪
以上正本係照原本作成。
如對本判決上訴，須於判決送達後20日內向本院提出上訴狀。
                              書記官  李曉君
中    華    民    國    99    年    12    月    31    日
附表：
┌──┬───┬─────────┬────┬───────┬─────┬──────┬──────┬──────┐
│編號│被告  │地號              │面積㎡  │已鋪設砂石級配│現況      │請求返還砂石│請求損害賠償│押租金      │
│    │      │                  │        │數量          │          │級配數量    │金額（元以下│            │
│    │      │                  │        │（立方公尺）  │          │（立方公尺）│四捨五入）  │            │
├──┼───┼─────────┼────┼───────┼─────┼──────┼──────┼──────┤
│ 1  │謝文俊│西崗段495 地號    │664.03  │2007.45       │砂石級配上│2007.45     │598,220元   │3萬元       │
│    │      │（重測前中心埔段50│        │              │遭堆滿木材│            │            │            │
│    │      │1-1地號）         │        │計算式：（664.│與石綿瓦鐵│            │計算式：2007│            │
│    │      │                  │        │03 ＋647.27 ）│造廠房合併│            │.45 ×298 ＝│            │
│    │      ├─────────┼────┤×1.5 ＝2007.4│使用      │            │598220.1    │            │
│    │      │西崗段502 地號    │674.27  │5             │          │            │            │            │
│    │      │（重測前中心埔段50│        │              │          │            │            │            │
│    │      │2 地號）          │        │              │          │            │            │            │
├──┼───┼─────────┼────┼───────┼─────┼──────┼──────┼──────┤
│ 2  │謝添財│西崗段518 地號    │1246.9  │1870.35       │砂石級配上│1870.35     │557,364元   │45,000元    │
│    │      │（重測前中心埔段50│        │              │遭興建石綿│            │            │            │
│    │      │5 地號）          │        │計算式：1246.9│瓦造鐵架廠│            │計算式：1870│            │
│    │      │                  │        │×1.5＝1870.35│房占據    │            │.35 ×298 ＝│            │
│    │      │                  │        │              │          │            │557364.3    │            │
├──┼───┼─────────┼────┼───────┼─────┼──────┼──────┼──────┤
│ 3  │謝長貴│西崗段499地號     │1935.25 │6392.35       │砂石級配已│6392.35     │1,904,920元 │20萬元      │
│    │      │（重測前中心埔段  │        │              │被挖走    │            │            │            │
│    │      │499-1 號）        │        │計算式：（1935│          │            │計算式：6392│            │
│    │      ├─────────┼────┤.25 ＋2047.33 │          │            │.35 ×298 ＝│            │
│    │      │西崗段503 地號    │2047.33 │＋254.92＋24.0│          │            │0000000.3   │            │
│    │      │（重測前中心埔段50│        │7）×1.5 ＝639│          │            │            │            │
│    │      │4-1 地號）        │        │2.35          │          │            │            │            │
│    │      ├─────────┼────┤              │          │            │            │            │
│    │      │西崗段505 地號    │254.92  │              │          │            │            │            │
│    │      │（重測前中心埔段50│        │              │          │            │            │            │
│    │      │5-4 地號）        │        │              │          │            │            │            │
│    │      ├─────────┼────┤              │          │            │            │            │
│    │      │西崗段506 地號    │24.07   │              │          │            │            │            │
│    │      │（重測前中心埔段50│        │              │          │            │            │            │
│    │      │5-3 地號）        │        │              │          │            │            │            │
├──┼───┼─────────┼────┼───────┼─────┼──────┼──────┼──────┤
│ 4  │涂輝亮│西崗段509 地號    │1374.02 │2061.03       │砂石級配已│2061.03     │614,187元   │10萬元      │
│    │      │（重測前中心埔段50│        │              │被挖走    │            │            │            │
│    │      │4 地號）          │        │計算式：1374.0│          │            │計算式：2061│            │
│    │      │                  │        │2 ×1.5 ＝2061│          │            │.03 ×298 ＝│            │
│    │      │                  │        │.03           │          │            │614186.94   │            │
└──┴───┴─────────┴────┴───────┴─────┴──────┴──────┴──────┘

司法院資訊處製作；財團法人民間司法改革基金會備份。
